臺灣高等法院臺中分院刑事判決　　　　　　　　　九十三年度上更(二)字第二八號
　　上　訴　人　臺灣南投地方法院檢察署檢察官
　　上　訴　人
　　即　被　告　丙○○
右上訴人等因被告偽造文書等案件，不服臺灣南投地方法院八十九年度訴字第五十七
號中華民國八十九年五月十六日第一審判決（起訴案號：臺灣南投地方法院檢察署八
十八年度偵字第五二○五號、第五二○七號），提起上訴，經判決後由最高法院第二
次發回更審，本院判決如左：
    主      文
原判決關於被告丙○○行使偽造私文書部分及收受贓物部分均撤銷。
丙○○共同行使偽造私文書，足以生損害於他人，累犯，處有期徒刑壹年，在和信電
訊公司ＯＮ－ＬＩＮＥ服務申請表內申請人欄上所偽造之「戊○○」「丁○○」「邱
桂美」簽名署押各壹枚、及同服務申請表內申請人簽章欄上，所偽造之「戊○○」、
「丁○○」、「邱桂美」簽名署押各壹枚均沒收。
    事      實
一、丙○○（所涉竊盜、變造汽車駕駛執照及侵占離本人所持有之物部分，均經本院
    於八十九年十一月二十日，以八十九年度上訴字第一○九八號判決確定）曾於八
    十七年間，因過失傷害案件，經臺灣南投地方法院於八十八年一月十八日判處有
    期徒刑六月確定，於八十八年五月二十日易科罰金執行完畢，猶不知悔改，復為
    冒用他人名義向電訊公司申請行動電話以詐得通話之財產上不法利益，乃基於概
    括之犯意，於八十八年十一月二十九日晚上八時許，在臺中市○○路某處，明知
    許永智所交付之吳佳紋所有汽車駕駛執照及機車駕駛執照（係於八十八年八月二
    日早上五時許，在南投縣草屯鎮○○路附近被不詳姓名之男子所搶奪之物）、乙○○所有國民身分證、汽車駕駛執照、誠泰銀行ＪＣＢ信用卡、中國信託商業銀
    行ＶＩＳＡ卡、己○○所有之荷蘭銀行信用卡、中國信託商業銀行ＶＩＳＡ卡、
    金融卡、中國商業銀行金融卡各一紙，均屬吳佳紋、乙○○、己○○分別被搶奪
    後，由許永智所取得之贓物，竟予以收受。復明知某不詳真實姓名年藉之成年男
    子所交付之丁○○所有之國民身分證、汽車駕駛執照（係於八十八年九月三十日
    在南投縣鹿谷鄉○○路一八○號之家中失竊）、邱桂美所有之國民身分證（係於
    八十八年九月三十日在南投縣鹿谷鄉○○路一八○號之家中失竊）、胡麗鈴所有
    國民身分證（係於八十八年九月下旬某日在南投縣埔里鎮○○路十號之家中失竊
    ）、戊○○所有之機車駕駛執照（係於八十八年九月中旬某日，在南投縣竹山鎮
    社寮里之機車內失竊）、林瑞欽所有之郵局金融卡、汽車駕駛執照、機車行車執
    照各一枚（係於八十八年九月二十一日早上八時許，在南投縣南投市南崗工業區
    內國慶化學股份有限公司之宿舍內失竊）等物，均屬係來源不明之贓物，竟於八
    十八年九月中旬在南投縣南投市之臺灣汽車客運股份有限公司車站，及於八十八
    年十月間在南投縣竹山鎮○區○路上，分別自該不詳真實姓名年藉之成年男子收
    受上開證件與金融卡。嗣並與該不詳真實姓名年藉之成年男子基於共同意圖為自
    己不法之所有，以行使偽造私文書申請行動電話而詐取財產上不法利益之犯意聯
    絡，推由丙○○於八十八年十月二十八日，持前開戊○○之機車駕駛執照、丁○○汽車駕駛執照及邱桂美之國民身分證各一枚，前往臺中市○○○街十號之基業
    實業有限公司，同時冒用戊○○、丁○○、及邱桂美之名義，向和信電訊股份有
    限公司（以下簡稱為和信電訊公司）申請行動電話門號，並同時在和信ＯＮ－Ｌ
    ＩＮＥ之服務申請表內「申請人欄」上，偽簽「戊○○」、「丁○○」、及「邱
    桂美」之簽名署押各一枚，同時於同一服務申請表內「申請人簽章欄」上，偽簽
    「戊○○」、「丁○○」、及「邱桂美」之簽名署押各一枚，而據以偽造戊○○
    、丁○○、及邱桂美三人向和信電訊公司申請租用行動電話門號之私文書完成，
    並同時持以行使，使為和信電訊公司辦理行動電話承租業務之人員陷於錯誤，因
    而同意出租0000000000、0000000000、00000000
    00等三門號之行動電話，其行使偽造私文書之行為，並足以生損害於戊○○、
    丁○○、邱桂美及和信電訊股份有限公司。嗣丙○○即將上開行動電話門號交由
    該不詳真實姓名年藉之成年男子使用，就其中之0000000000號行動電
    話門號部分，在八十八年十一月十八日停話以前，共詐得一千一百八十三元之通
    話利益；就其中之0000000000號行動電話門號部分，在八十八年十一
    月五日停話以前，共詐得二千五百六十一元之通話利益；就其中之000000
    0000號行動電話門號部分，在八十八年十一月十五日停話以前，共詐得五千
    三百八十五元之通話利益。嗣於八十八年十一月三十日十八時三十分許，在南投
    縣草屯鎮○○路中投公路橋下查獲丙○○，並於丙○○所駕駛之車牌號碼Ｍ八─
    九四二一號自用小客車內發現吳佳紋所有汽、機車駕駛執照、乙○○所有國民身
    分證、汽車駕駛執照、誠泰銀行ＪＣＢ信用卡、中國信託商業銀行ＶＩＳＡ卡、
    己○○所有之荷蘭銀行信用卡、中國信託商業銀行ＶＩＳＡ卡、金融卡、中國商
    業銀行金融卡各一紙及丁○○所有之國民身分證、汽車駕駛執照、邱桂美所有之
    國民身分證、胡麗鈴所有國民身分證、戊○○所有之機車駕駛執照、林瑞欽所有
    之郵局金融卡、機車行車執照各一枚等物，並扣得變造之林瑞欽汽車駕駛執照一
    枚。
二、案經南投縣警察局草屯分局移請臺灣南投地方法院檢察署檢察官偵查起訴。
    理      由
一、訊據被告丙○○矢口否認右揭犯行，辯稱：被害人吳佳紋、乙○○、己○○部分
    證件係許永智所有，掉落在伊車上。戊○○、林瑞欽、胡麗鈴、丁○○、邱桂美
    等人之證件是何俊德拿給伊的，是何俊德說是戊○○、丁○○、邱桂美他們同意
    的伊才持去辦理行動電話云云。
二、本院查：
  (一)被害人吳佳紋所有之汽、機車駕駛執照則係於八十八年八月二日早上五時許，在
    南投縣草屯鎮○○路附近被不詳姓名之男子所搶奪之贓物；被害人乙○○所有國
    民身分證、汽車駕駛執照、誠泰銀行ＪＣＢ信用卡、中國信託商業銀行ＶＩＳＡ
    卡係於八十八年十一月二十九日下午五時五十分許，在台中市○○路八一二號前
    遭搶之贓物；被害人己○○所有之荷蘭銀行信用卡、中國信託商業銀行ＶＩＳＡ
    卡、金融卡、中國商業銀行金融卡各一紙，係己○○遭李明東、許永智搶奪後之
    贓物；被害人丁○○所有之國民身分證、汽車駕駛執照，則係於八十八年九月三
    十日在南投縣鹿谷鄉○○路一八○號之家中所失竊；被害人邱桂美（即丁○○之
    配偶）所有之國民身分證，亦係於八十八年九月三十日在南投縣鹿谷鄉○○路一
    八○號之家中失竊；被害人胡麗鈴所有國民身分證，則係於八十八年九月下旬某
    日在南投縣埔里鎮○○路十號之家中遭竊；被害人戊○○所有之機車駕駛執照，
    係於八十八年九月中旬某日，在南投縣竹山鎮社寮里之機車內失竊；被害人林瑞
    欽所有之郵局金融卡、汽車駕駛執照、機車行車執照各一枚，則係於八十八年九
    月二十一日早上八時許，在南投縣南投市南崗工業區內國慶化學股份有限公司之
    宿舍內被竊，上情已分據上開被害人等分別於警訊與偵訊中指證甚明，己○○部
    分並據原審共同被告李明東、許永智供承在卷。是上開證件與金融卡在被搶奪或
    被竊之後，均屬來源不明之贓物，自堪認定。
  (二)被告於八十八年十一月三十日警訊時供稱：「他（被告指係何俊德所交付，惟無
    積極證據足資證明，詳見後述）交給我的有丁○○、邱桂美身份證、戊○○、林
    瑞欽駕照各一張、林瑞欽行照一張及郵局提款卡（0000000000000
    00號）一張」「約九月中旬在南投市台汽站前交給我的，要我幫他申請王八機
    門號及盜刷領用」「李明東、許永智交給我吳佳紋汽機車駕照各一張、胡麗鈴身
    份證一張、乙○○駕照、身份證各一張及誠泰銀行（000000000000
    0000號）、中國信託信用卡（0000000000000000號）各一
    張、還有中國信託信用卡（00000000000000、00000000
    00000000號）二張、美國信用卡（0000000000000000
    號）一張，他們也是要我幫他們申辦王八機及盜刷用，於十一月二九日二十時許
    在台中港路交給我的」「他們只是把證件、信用卡提款卡交給我去申辦王八機門
    號，提款卡、信用卡叫我盜刷、盜領（尚未盜刷、盜領過）」等語（八十八偵字
    五二○五卷第二八至三十頁），再於八十八年十二月一日檢察官偵查訊問時供稱
    ：「（問：警訊筆錄實在否？）答：實在」「他說要辦門號，是今年九月交給我
    ，我有去辦門號，辦好後拿給他，證件我要拿給他，找不到人，證件還在我這裡
    」等語，核與原審共同被告李明東、許永智所供：「搶奪得財物我均與許永智各
    一半均分，被害人之證件由許永智交給丙○○冒用他人名義申請電話」等語（李
    明東八十八年十一月三十日警訊筆錄）、「（問：警方於八十八年十一月三十日
    十八時三十分查獲丙○○，並在其車上查獲金融卡及身份證、駕照是否你拿給他
    的？）答：有的，我拿給他的，有誠泰銀行ＪＣＢ信用卡、中國信託ＶＩＳＡ卡
    乙張、身份證（乙○○）一張、汽車駕駛執照各一張（皆為吳佳紋所有），另還
    有四張金融卡，也是我給他的」「（證件及金融卡來源）皆由李明東騎機車，我
    坐在後座行搶，搶奪來之財物我和李明東共分，而證件則拿給丙○○，因為他說
    如過有證件就拿給他，他有用」等語（許永智八十八年十二月一日警訊筆錄）相
    符。被告雖否認知悉為贓物，惟被告既曾向共同被告許永智表示：如有搶到證件
    就拿給他（指被告丙○○），他有用等語。被告李明東於警訊時亦供證搶奪得來
    之證件，均交由被告丙○○冒用他人名義申請行動電話亦見前述。而依被告之上
    開供述，被害人丁○○、邱桂美、戊○○三人之證件，於遭其冒用申請行動電話
    後，已將申請之行動電話交付何俊德（此為何某所否認，見後述），但證件卻未
    返還云云，顯與委託申請電話之常理不符，況且被告所收受之上開證件眾多，被
    害人其無一認識，且其所收受者，除身分證件外，又有金融卡，此顯非辦理行動
    電話所必需，被告辯稱其不知此為贓物，顯不可信，其有收受贓物之犯意與行為
    ，事證甚明。
  (三)被告所收受之丁○○、邱桂美、胡麗鈴、戊○○、林瑞欽等人所有上開物品，被
    告雖供稱此係何俊德約於八、九月間交付云云，惟此為證人何俊德所否認（原審
    卷第一○四頁、第一○五頁），雖被告所舉證人高士晃於偵查中雖曾證稱：在八
    十八年十一月二十日及二十四日、二十五日間有目睹何俊德將國民身分證等物交
    付予被告丙○○等語，惟其所指之時間與上開被告所指之交付時間不符，且本件
    被告申請行動電話之時間為八十八年十月，有上開申請書影本附原審卷可查，是
    亦無從執上開證人高士晃之證述，認定上開邱桂美國民身分證、胡麗鈴國民身分
    證、戊○○機車駕照均係由何俊德交付被告丙○○，本案亦查無積極之證據足以
    證明何俊德確有交付上開證件與金融卡予被告，本院爰不為如此之認定。惟被告
    係於八十八年九月中旬在南投縣南投市之臺灣汽車客運股份有限公司車站，及於
    八十八年十月間在南投縣竹山鎮○區○路上，分別收受上開證件與金融卡。被告
    此部分之供述為與上開證件與金融卡失竊之時間、地點尚無不合。就此部分，本
    院爰採信被告之供詞，為相同之認定。
  (四)被告就確有於前開時、地，持前開戊○○之機車駕駛執照、丁○○汽車駕駛執照
    及邱桂美之國民身分證各一枚，前往申請和信電訊公司之行動電話門號，並同時
    在和信ＯＮ－ＬＩＮＥ之服務申請表內申請人簽章欄偽簽「戊○○」、「丁○○
    」、及「邱桂美」之簽名署押各一枚，同時於申請人欄上，偽簽「戊○○」、「
    丁○○」、及「邱桂美」之簽名署押各一枚，而據以偽造戊○○、丁○○、及邱
    桂美三人向和信電訊公司申請租用行動電話門號之私文書完成，並同時持以行使
    ，使為和信電訊公司辦理行動電話承租業務之人員陷於錯誤，因而同意出租00
    00000000、0000000000、0000000000等三門號之
    行動電話等情供承不諱，而上開其中之0000000000號行動電話門號部
    分，在八十八年十一月十八日停話以前，有一千一百八十三元之通話費用未付；
    就其中之0000000000號行動電話門號部分，在八十八年十一月五日停
    話以前，有二千五百六十一元之通話費用未付；就其中之0000000000
    號行動電話門號部分，在八十八年十一月十五日停話以前，亦有五千三百八十五
    元之通話費用未付等情，並有和信電訊公司ＯＮＬＩＮＥ服務申請表三紙，及和
    信電訊公司八十九年七月二十九日和信字第七四四號函附卷可稽（見原審卷宗第
    五六至五八頁，及本院八十九年度上訴字第一○九八號審理卷卷宗第九五至第一
    ○六頁）。被告既坦承上開服務申請表內「申請人簽章欄」上之「戊○○」「丁○○」及「邱桂美」之簽名，係其所書寫，且未徵得戊○○、丁○○、及邱桂美
    等人之同意，而被告又係因收受贓物而取得戊○○、丁○○、及邱桂美等人之證
    件（其說明已有如前述），則被告丙○○在為上開行為時，有偽造私文書並持以
    行使之犯意與行為，事證甚明。其行使偽造私文書之行為，足以生損害於戊○○
    、丁○○、邱桂美及和信電訊公司。
  (五)被告於本院前審時，雖以其當時在基業實業有限公司任職，辯稱其不可能為上開
    行使偽造私文書之犯罪行為，並請求傳訊該公司總經理陳坤拓證明上開簽名係總
    經理叫伊簽的等語，證人陳坤拓雖經本院前審傳喚，已遷移而未能到庭，惟按上
    開證件係於明知為來源不明之贓物而仍向不詳姓名年籍之人所取得，此業經詳述
    如前，而被告亦於原審調查中供稱申請之行動電話交付何俊德，且係伊一人前往
    申請的（原審卷卷第一○五頁），則本件行動電話僅被告一人前往申請，而所謂
    何俊德交付伊一節亦經本院認不可採，則總經理對於被告所持之證件是否贓物顯
    無從所悉，且行動電話係丙○○一人獨自前往申請，總經理並未與丙○○同往申
    請大哥大，縱總經理請丙○○依證件人之名義申請大哥大，亦無從於總經理無贓
    物之認識之下，認總經理請被告丙○○依證件之名義申請大哥大，即認總經理與
    被告丙○○有犯意聯絡，是本件顯無再予傳訊證人陳坤拓之必要，附予敘明。被
    告辯稱其當時在基業實業有限公司任職，不可能為上開行使偽造私文書之犯罪行
    為，即非可採。
  (六)被告在申請行動電話門號之時，其在和信電訊公司ＯＮ－ＬＩＮＥ之服務申請表
    上，均係書寫戊○○、丁○○、邱桂美等人之實際地址，供和信電訊公司通知繳
    費，而戊○○、丁○○、邱桂美等人既均係被冒名申請上開行動電話，其等自不
    可能代繳上開通話費用，是被告與該不詳姓名之男子在為上開行為之時，有共同
    為自己不法所有之意圖，彰彰甚明。和信電訊公司亦係因此而陷於錯誤，致讓被
    告丙○○與該不詳姓名之男子取得前開通話之不法利益。事證明確，被告丙○○
    此部分之犯行，亦堪認定。
三、核被告所為係犯刑法第二百十六條、第二百十條之行使偽造私文書罪、同法第三
    百三十九條第二項之詐欺得利罪、同法第三百四十九條第一項收受贓物罪。被告
    先後收受贓物之犯行，時間緊接，方法相同，而觸犯構成要件相同之罪名，顯係
    基於概括之犯意反覆為之，應依刑法第五十六條連續犯之規定，仍論以收受贓物
    一罪。被害人丁○○、邱桂美、胡麗鈴、戊○○、林瑞欽部分之收受贓物罪雖未
    據起訴，惟與起訴之收受被害人吳佳紋、乙○○、己○○上開贓物犯行，既有連
    續犯裁判上一罪之關係，本院自得併予審理。被告同時行使多人被偽造之私文書
    部分，係一行為觸犯數罪名之想像競合犯，應依刑法第五十五條之規定，仍論以
    行使偽造私文書一罪。至於其偽造署押之行為，已被偽造私文書之行為所吸收，
    偽造私文書之低度行為，亦被行使偽造私文書之高度行為所吸收，均不另論罪。
    又被告既有收受贓物憑以行使偽造私文書，再申請行動電話以詐取通話不法利益
    之犯意，則其所犯收受贓物、行使偽造私文書及詐欺得利三罪，自有方法結果之
    牽連犯關係，亦應依刑法第五十五條之規定，從一重依行使偽造私文書罪論處斷
    。被告所犯收受贓物、行使偽造私文書及詐欺得利三罪之間，有方法結果之牽連
    犯關係，為裁判上一罪，故未被起訴之詐欺得利部分，亦為起訴效力所及，本院
    自應併予審判。又被告所犯前開行使偽造私文書罪部分，與該不詳姓名之成年男
    子之間，有犯意之聯絡及行為分擔，均為共同正犯。被告曾於八十七年間，因犯
    過失傷害案件，經臺灣南投地方法院於八十八年一月十八日判處有期徒刑六月確
    定，於八十八年五月二十日易科罰金執行完畢，此有臺灣南投地方法院檢察署刑
    案資料查註紀錄表及本院被告全國前案紀錄表各一紙附卷可稽，其於受此有期徒
  刑之執行完畢後，五年內再犯有期徒刑以上之行使偽造私文書及變造特種文書罪
    ，為累犯，應依照刑法第四十七條之規定，加重其刑。
四、原審判決就被告行使偽造私文書、收受贓物部分，予以論罪科刑，固非無見。惟
    就與被告有共同犯意聯絡及行為分擔之不詳真實姓名年藉之成年男子，原審判決
    疏未論以共犯，即有未洽。又原審判決就被告所犯收受贓物及行使偽造私文書二
    罪，予以分論併罰，就詐欺得利罪部分，未併予審判，亦有未當，另原審判決僅
    就和信電訊公司ＯＮ－ＬＩＮＥ服務申請表內申請人簽章欄上，所偽造之「戊○○」「丁○○」「邱桂美」簽名署押各一枚予以沒收，疏未就同一服務申請表內
    申請人欄上，偽造之「戊○○」、「丁○○」、及「邱桂美」之簽名署押各一枚
    予以宣告沒收（原審卷第五十六頁、第五十七頁、第五十八頁所示之和信電訊公
    司ＯＮ－ＬＩＮＥ服務申請表影本所載），復有違誤。被告上訴否認犯有收受贓
    物、行使偽造私文書及詐欺得利等罪，雖無理由，惟原審判決既有上開可議之處
    ，即屬無可維持，應由本院將原審判決關於行使偽造文書及收受贓物部分予以撤
    銷改判（本件檢察官上訴主張被告上開取得戊○○、林瑞欽、胡麗鈴、丁○○及
    邱桂美等人之駕駛執照之行為係出於竊盜，並非收受贓物指摘原審判決不當部分
    ，業經本院前審以被告丙○○被訴竊盜部分不能證明而為無罪之判決確定，是檢
    察官關於本件部分上訴，已無理由，附此敘明）。爰審酌被告有施用毒品、偽造
    文書、偽造貨幣、公共危險等前科，素行不佳，犯罪動機、犯罪所生危害及犯後
    仍飾詞圖卸刑責等一切犯罪情狀，量處如主文所示之刑。至被告丙○○在和信電
    訊公司ＯＮ－ＬＩＮＥ服務申請表內申請人簽章欄上，所偽造之「戊○○」「丁○○」「邱桂美」簽名署押各一枚並同時在和信ＯＮ－ＬＩＮＥ之服務申請表內
    申請人欄上，偽造之「戊○○」「丁○○」及「邱桂美」之簽名署押各一枚，均
    應依刑法第二百十九條規定宣告沒收。
五、據上論斷，應依刑事訴訟法第三百六十九條第一項前段、第三百六十四條、第二
    百九十九條第一項前段，刑法第二十八條、第五十六條、第二百十六條、第二百
    十條、第三百三十九條第二項、第三百四十九條第一項、第五十五條、第四十七
    條、第二百十九條，罰金罰鍰提高標準條例第一條前段，判決如主文。
本案經檢察官甲○○到庭執行職務。
中      華      民      國　  九十三     年     三      月    十七　　日
                                臺灣高等法院臺中分院刑事第四庭
                                      審判長法  官　洪　耀　宗
                                            法　官  江　德　千
                                            法　官　劉　登　俊
右正本證明與原本無異。
如不服本判決應於收受送達後十日內向本院提出上訴書狀，其未敘述上訴之理由者並
得於提起上訴後十日內向本院補提理由書（均須按他造當事人之人數附繕本）。
                                            書記官  鄧  智  惠
中      華      民      國　    九十三     年     三      月    十八　　日
                                                                        Ｉ
